【裁判字號】    98,交聲,1504
【裁判日期】    990128
【裁判案由】    違反道路交通管理處罰條例聲明異議
【裁判全文】
臺灣士林地方法院交通事件裁定
                                   98年度交聲字第1504號
原處分機關  交通部公路總局臺北區監理所
異  議  人  甲○○
即受處分人
上列異議人即受處分人因違反道路交通管理處罰條例案件，對於
交通部公路總局臺北區監理所於民國98年11月20日所為北監營裁
字第裁40-A00XPE360號違反道路交通管理事件裁決書（舉發違反
道路交通管理事件通知單案號：臺北市政府警察局萬華分局交通
分隊北市警交大字第A00XPE360 號），聲明異議，本院裁定如下
：
    主  文
異議駁回。
    理  由
一、按汽車駕駛人轉彎時，有在多車道右轉彎，不先駛入外側車
    道，或多車道左轉彎，不先駛入內側車道者，處新臺幣600
    元以上1,800 元以下罰鍰，並記違規點數1 點，道路交通管
    理處罰條例第48條第1 項第4 款、第63條第1 項第1 款分別
    定有明文。次按行為人有本條例之情形者，應填製舉發違反
    道路交通管理事件通知單（以下簡稱通知單），並於被通知
    人欄予以勾記，其通知聯依下列規定辦理：1.當場舉發者，
    應填記駕駛人或行為人姓名、性別、出生年月日、地址、身
    分證統一編號及車主姓名、地址、車牌號碼、車輛種類。被
    查獲之駕駛人或行為人為受處分人時，應於填記通知單後將
    通知聯交付該駕駛人或行為人簽名或蓋章收受之；拒絕簽章
    者，仍應將通知聯交付該駕駛人或行為人收受，並記明其事
    由及交付之時間；拒絕收受者，應告知其應到案時間及處所
    ，並記明事由與告知事項，視為已收受。違反道路交通管理
    事件統一裁罰基準及處理細則第11條第1 項第1 款定有明文
    。
二、原處分意旨略以：異議人即受處分人甲○○（下簡稱異議人
    ）於民國（下同）98年5 月11日上午9 時42分，行經臺北市
    ○○○○道路引道與桂林路之交岔路口，在環河快速道路之
    多車道左轉時，不先駛入內側車道，逕自直行車道左轉進入
    桂林路而有「在多車道左轉彎，不先駛入內側車道」之違規
    行為，為警當場攔停擎單舉發，因異議人拒絕簽收舉發通知
    單，經警當場告知應到案時間、地點，詎異議人逾越應到案
    期限60日以上繳納罰鍰，經原處分機關認違規事實明確，爰
    分別依道路交通管理處罰條例第48條第1 項第4 款、第63條
    第1 項第1 款及違反道路交通管理事件統一裁罰基準表等規
    定，裁處異議人新臺幣1,800 元之罰鍰，並記違規點數1 點
    ，異議人已於98年11月20日繳納前開罰鍰等語。
三、異議意旨略以：異議人於前揭時地，無任何違規左轉行為，
    亦未收到任何舉發通知單，因而對原處分表明不服，為此聲
    明異議云云。
四、經查：
  (一)按法院受理交通事件，準用刑事訴訟法之規定；其處理辦法
    ，由司法院會同行政院定之，道路交通管理處罰條例第89條
    定有明文。又聲明異議案件之處理，除準用刑事訴訟法有關
    規定外，依道路交通案件處理辦法之規定處理之；交通法庭
    就聲明異議之案件，必要時，得訊問受處分人及其他關係人
    ，並得傳喚證人，命行鑑定，實施勘驗，亦為該辦法第4 條
    第2 項及第16條所明定。又員警舉發交通違規案件，並不以
    舉發照片為唯一證明方法（道路交通管理處罰條例第7 條、
    第7 條之1 、第7 條之2 規定參照）。是依現行法律規定，
    法院處理交通事件，並不限於科學儀器所採證據，惟仍須就
    事件所涉相關證據資料，包括供述及非供述證據，依據證據
    法則，憑以認定行為人交通違規行為之有無。此乃因交通違
    規事件之特性，行為態樣甚夥，復多有瞬間即逝行為，實在
    無法於有交通違規同時，全部得以即時利用科學儀器，取得
    證據資料；即使屬於方便以科學儀器採證之交通違規行為，
    普遍採用，不但所費不貲，也有實際困難。若舉發員警係親
    眼見聞違規之經過，並經以證人身分具結後在法院為證述，
    仍不失為認定交通違規事實有無之證據方法。況警員舉發交
    通違規，係依道路交通管理處罰條例授權所為之職權行使。
    而汽機車駕駛人闖紅燈、違規迴轉等違規行為之取締，揆其
    行為本質，多係發生於瞬間，通常多委由當場執行取締違規
    公務員之認識及判斷，且必須為立即之取締作為，此為達成
    維持交通秩序目的所必要。且依道路交通管理處罰條例之規
    定，此種立即性之舉發違規，多依警員之認知、判斷已足，
    並無必須另有其他積極佐證：如其他目擊證人或必須拍攝照
    片等，始構成處分要件之規定。此係因執行職務之公務員，
    通常多具有一定之考選資格與專業訓練，且其執法之對象係
    不特定之大眾，故其立場經立法機關推定，應具有客觀、中
    正與公平之特質，而無故意偏頗之虞，合先敘明。
  (二)異議人坦承於前揭時間駕駛違規車輛行經違規地點進行左轉
    進入桂林路一節，惟否認有何違規左轉行為云云，然據證人
    即舉發員警陳盈輝到庭證稱：當時我是在桂林路與環河南路
    交岔路口之東南角，在桂林路上面，異議人是從環河快速道
    路引道的直行車專用道北向東左轉，沒有切入左轉專用道，
    環河快速道路引道的車道數有兩個，一個是左轉專用道，一
    個是直行車道，異議人是與左轉車道上的車輛併行左轉，所
    以可以很明顯的看到異議人不是從左轉車道左轉，從我站立
    之位置距離看到異議人左轉之位置約20公尺，中間沒有任何
    屏障阻礙我的視線非常清楚，車流也很少。當時路口燈光號
    誌是左轉箭頭綠燈，沒有同時紅燈的燈號，直行車道的車也
    是可直行的。當時直行車道左轉之車輛僅有違規車輛，我發
    現異議人違規後，立即以哨音及手勢指揮異議人靠邊停，異
    議人亦遵循指揮靠邊停車在桂林路上，距離梧州街大概不到
    1 公尺，攔停地點距離異議人完成轉彎後約20公尺，當場除
    了目擊異議人之違規行為外，並無其他採證動作，舉發前與
    異議人無任何恩怨等語明確，並提出現場圖、現場照片、舉
    發通知單原本為佐，查證人與異議人素不相識，亦無恩怨，
    應無構陷異議人之可能，且證人對於違規車輛之行向、路線
    、攔停稽查等細節證述明確，且違規當時為日間、光線充足
    、車流不大、現場無遮蔽物，亦無誤認之虞，因此，證人前
    開證述堪以採信，又參以異議人向原處分機關陳述意見時，
    亦僅表示綠燈顯示後，方進行左轉等語，顯見異議人對於其
    行駛之車道為何並無法確認，無法據以推翻證人前開所述，
    是以，異議人確有多車道左轉彎，未先駛入內側車道之違規
    行為。
  (三)又查，異議人為警攔停擎單舉發時，不斷向證人否認違規並
    拒絕簽收舉發通知單等情，乃為異議人所不爭執，然證人既
    已當場攔停異議人進行擎單舉發，因異議人拒絕簽收舉發通
    知單，員警已當場告知應到案時間、處所，並依規定記明事
    由與告知事項一情，業經證人證述無訛，依前揭違反道路交
    通管理事件統一裁罰基準及處理細則第11條第1 項第1 款之
    規定視為異議人已收受舉發通知單，是以，異議人徒以原處
    分機關未再郵寄舉發通知單而引為免責事由，容有誤會，而
    難採為有利異議人之認定。
  (四)綜上所述，異議人前揭違規事實之事證已臻明確，堪以認定
    ，應依法處罰，而異議人逾越應到案期限60日以上繳納罰鍰
    ，經原處分機關依道路交通管理處罰條例第48條第1 項第4
    款、第63條第1 項第1 款、違反道路交通管理事件統一裁罰
    基準表等規定裁處異議人新臺幣1,800 元之罰鍰，並記違規
    點數1 點，於法並無違誤，而異議人亦已繳納前開罰鍰無訛
    ，此有前開裁決書處罰主文欄之記載可明，從而，本件異議
    為無理由，應予駁回。
五、據上論斷，應依道路交通案件處理辦法第19條，裁定如主文
    。
中    華    民    國    99    年    1     月    28    日
                  交通法庭    法  官      黃欣怡
以上正本證明與原本無異。
如不服本裁定應於送達後5 日內向本院提出抗告狀。
                              書記官      陳慧玲
中    華    民    國    99    年    1     月    28    日


司法院資訊處製作；財團法人民間司法改革基金會備份。
